【裁判字號】    90,訴,1070
【裁判日期】    901228
【裁判案由】    侵權行為損害賠償
【裁判全文】
臺灣臺南地方法院民事判決  九十年度訴字第一○七○號
    原      告  甲○○
    人          乙○○
    被      告  丙○○
右當事人間請求侵權行為損害賠償事件，本院判決如左：
    主      文
被告應給付原告甲○○新台幣陸拾萬元，原告乙○○新台幣壹拾伍萬元。
原告其餘之訴駁回。
訴訟費用由被告負擔十分之五，由原告甲○○負擔十分之四，餘由原告乙○○負擔。
本判決原告勝訴部分，於原告甲○○以新台幣貳拾萬元，原告乙○○以新台幣伍萬元
分別為被告供擔保後，各得假執行；但被告如於假執行程序實施前依序以新台幣陸拾
、壹拾伍萬元為原告甲○○、乙○○預供擔保，得免為假執行。
原告其餘假執行之聲請駁回。
    事      實
甲、原告方面：
一、聲明：
（一）被告應給付原告甲○○一百二十萬元，原告乙○○三十萬元，及各自九十年七
      月二十八日起至清償日止，按週年利率百分之五計算之利息。
（二）願供擔保，請准宣告假執行。
二、陳述：
（一）原告於民國八十九年間由報紙得知可以買到中華電信股份有限公司（以下簡稱
      中華電信）之股票，即利用報紙上的廣告與不詳姓名之盤商即被告的代理人與
      被告訂定中華電信股票買賣契約書（以下簡稱系爭契約），原告甲○○購買四
      張，原告乙○○購買一張，共計向被告購買五張，每張股票新台幣（下同）十
      五萬元，即原告甲○○交付六十萬元，原告乙○○交付十五萬元給被告之代理
      人，當時原告有進行確認的動作，例如打電話到中華電信確認是否有這一位員
      工，同時也有打電話向律師確認是否有進行律師公證，得到的答案都是肯定的
      。被告也填寫一份授權書，授權人是空白的，這表示被告是要委託特定或不特
      定的第三人來幫他出售中華電信的股票，再者被告也自認是委託訴外人張滿豐
      來幫他出售中華電信之股票，否則被告怎麼有可能從張滿豐那裏拿到價金呢？
      股票買賣原本就可以藉由代理人來進行買賣，換言之，出賣人和買受人並無需
      直接接觸，可以藉由代理人來完成，被告委託何人為代理人係被告內部事宜，
      同時在買賣契約書之內亦有被告之授權書，原告把錢交給被告之代理人，同時
      亦有被告之「保管條」可資證明，如果被告沒有拿到所有之金額，也要由被告
      向他之代理人追討，同時依民事訴訟法第二百七十七條規定，被告沒有拿到錢
      ，是對其有利事情，因此要由被告負舉證責任。
（二）又被告填寫的切結書，內容表示被告要在八十九年把中華電信的股票交付給原
      告，並非被告所稱第三次釋股，如果正如被告所稱，那被告為何要填寫切結書
      呢？再者被告於系爭契約中並無提到第三次釋股的字眼。依系爭契約第二條規
      定被告應於中華電信上市七日內將股票過戶給原告，惟中華電信於八十九年十
      月二十七日上市至今，被告仍未履行契約，原告屢次催討，被告仍不履行契約
      ，股票在上市之後就可以自由買賣，若無法於七日內履行契約，原告無法順利
      的進行股票的自由操作，致使原告之利益無法獲得完善之保障，因此依契約之
      性質非於一定時期為給付不能達其契約之目的，而契約當事人之一方不按時給
      付者，原告可以依民法第二百五十五條之規定解除契約，因此原告於九十年七
      月二十六日以存證信函解除和被告所訂立之系爭契約，被告已於同年月二十七
      日接獲存證信函，依民法第二百五十九條第一款規定，被告並應返還原告所交
      付的價金即返還原告甲○○交付之六十萬元及原告乙○○交付之十五萬元。
（三）又依系爭契約第四條規定及切結書之內容，被告不履行契約時，要以每張十五
      萬元當作賠償金，來彌補原告所受之損害，此為懲罰性的違約金，此種違約金
      的目的，完全在懲罰被告之債務不履行之行為，來保障原告之權益，否則原告
      也不敢只和被告訂定系爭契約，而未拿到真正的中華電信的股票，因此被告要
      賠償原告甲○○六十萬元及原告乙○○十五萬元。爰依民法第二百五十九條第
      一款及系爭契約之規定，請求鈞院判決被告應給付原告甲○○一百二十萬元，
      原告乙○○三十萬元，及各自九十年七月二十八日起至清償日止，按週年利率
      百分之五計算之利息。
三、證據：提出股票買賣契約書影本一份（包含證明書、股票轉讓合約書、保管條、
    切結書、授權書、股票讓渡附帶約定書、中華電信員工在職證明書、印鑑證明書
    、全戶戶籍謄本、員工識別證、身分證）、存證信函及收件回執影本各二件、股
    票影本一件、經濟日報未上市股票行情表影本二件、被告存證信函影本一件、工
    商時報廣告影本三件。
乙、被告方面：
一、聲明：
（一）原告之訴及假執行之聲請均駁回。
（二）如受不利判決，願供擔保，請准宣告免為假執行。
二、陳述：
（一）其未曾見過原告二人，亦未曾收受七十五萬元，原告提出之保管條上固有「現
      金新台幣七十五萬元整，交於丙○○保管」等字句，惟該保管條第二條亦明載
      ：「本保管條僅供賣方違約時，讓買方作為依備用轉讓合約，第四條所賠償依
      據。」，由該保管條前後文義觀之，被告應無實際收受七十五萬元，且該保管
      條亦非兩造買賣價金之約定。至系爭契約亦無買賣價金之約定，按價金及標的
      物均屬買賣契約必要之點，本件原告提出之買賣契約書既無價金之約定，顯見
      兩造意思未達一致，契約難謂成立。再者，證人張滿豐於九十年八月十七日於
      鈞院言詞辯論筆錄第五頁稱：「一張（股票）跟被告講好是一萬七千元」，即
      以原告主張被告出售五張股票予伊計算，本件股票買賣縱成立，買賣價金亦僅
      八萬五千元，顯與原告主張之買賣價金為七十五萬元，相去甚遠，亦顯見兩造
      就價金此契約必要之點並未達成意思表示一致。
（二）復按中華電信公司之股票每張之價位，亦非只一萬七千元，證人所述之價格乃
      轉讓「股票認購權」之價金。又查原告稱簽約時期為八十九年五月初，與其所
      提出之文件所載日期為八十九年四月十九日不相符合。原告提出之授權書代理
      人姓名為空白，原告又稱與被告代理人簽約，支付七十五萬元予該代理人云云
      ，惟被告否認收受七十五萬元，原告究竟與何人接洽？支付金錢予何人？如何
      支付等，均應舉證說明。復查，本案係張滿豐受他人之託，再找被告進行股票
      認購權之轉讓事宜，並非被告委託張滿豐出售，張滿豐並非被告之代理人，再
      系爭契約其上之騎縫章並非被告所親蓋，按證人張滿豐於九十年八月十七日於
      鈞院審理時稱：「騎縫章有的部分是沈尚群叫我把員工的印鑑章拿去他的公司
      蓋的」，按被告交付張滿豐之文件及親蓋騎縫章之文件均含有特別約定書，被
      告開庭時已陳明，顯見原告持有之文件騎縫章並非被告所親蓋，而證人張滿豐
      為收購中華電信認股權之人，非賣方即被告代理人，伊或他人均無代被告蓋騎
      縫章之權利。
（三）又被告與張滿豐談妥出賣者為第三次中華電信釋股之認股權，按查證人張滿豐
      於八十九年間向被告收購中華電信員工認股權利，被告經由公司電腦程式計算
      出第一階段釋股，即中華電信開放給員工配股認購，被告預計可分得一五二二
      三股（即第一次海內釋股預計約可分配八六九九股，第二次海外釋股預計約可
      分配六五二四一股），中華電信第二階段釋股，預計開放予全民認股，即第三
      次釋股被告預計可分配到三一二八三股，即被告因見第三次釋股預計可分得之
      股數數量為之三十一張多（一千股為一張），始出售三十張認股權，被告所出
      售者為中華電信第二階段即第三次釋股之認股權，非中華電信第一階段即八十
      九年十月二十七日上市之認股權，本件因原告並未繳納股款，依上開特別約定
      書所載，「若甲方（即原告）不配合於認購繳款期限之前一日代繳乙方所應繳
      納之股款，視同甲方（即原告（放棄權利並不得要求乙方（即被告）退還權利
      金」，原告提出本件訴訟請求解約返還價金，及賠償原告損害，顯屬無據。
三、證據：提出股票讓渡附帶約定書原本一份（包含股票轉讓合約書、切結書、授權
    書、保管條、特別約定書、證明書）、試算表影本三張、特別約定書影本四件、
    股票讓渡附帶約定書影本二件、股票讓渡附帶特別約定書影本一件、保管條三件
    並聲請訊問證人張滿豐、呂永林、劉東源、鍾富杉、黃憲章。
丙、本院依職權向中華電信查詢該公司股票何時釋股及被告分配之股數為何？並函財
    政部證券暨期貨管理委員會函查中華電信股票上市時價格若干，迄今收盤價最高
    及最低若干？
    理      由
一、原告主張：其於八十九年間由報紙得知可以買到中華電信之股票，即利用報紙上
    的廣告與不詳姓名之盤商即被告的代理人與被告訂定中華電信股票買賣契約書（
    以下簡稱系爭契約），原告甲○○購買四張，原告乙○○購買一張，共計向被告
    購買五張，每張股票十五萬元，即原告甲○○交付六十萬元，原告乙○○交付十
    五萬元給被告之代理人。依系爭契約第二條規定被告應於中華電信上市七日內將
    股票過戶給原告，惟中華電信於八十九年十月二十七日上市至今，被告仍未履行
    契約，原告屢次催討，被告仍不履行契約，股票在上市之後就可以自由買賣，若
    無法於七日內履行契約，原告無法順利的進行股票的自由操作，致使原告之利益
    無法獲得完善之保障，因此依契約之性質非於一定時期為給付不能達其契約之目
    的，而契約當事人之一方不按時給付者，原告可以依民法第二百五十五條之規定
    解除契約，因此原告於九十年七月二十六日以存證信函解除和被告所訂立之系爭
    契約，被告已於同年月二十七日接獲存證信函，依民法第二百五十九條第一款規
    定，被告並應返還原告所交付的價金，又依系爭契約第四條規定及切結書之內容
    ，被告不履行契約時，要以每張十五萬元當作賠償金，來彌補原告所受之損害，
    求為命被告應給付原告甲○○一百二十萬元，原告乙○○三十萬元，及各自九十
    年七月二十八日起至清償日止，按週年利率百分之五計算之利息之判決。
二、被告則以：其未曾見過原告二人，亦未曾收受七十五萬元，原告提出之保管條上
    固有「現金新台幣七十五萬元整，交於丙○○保管」等字句，惟該保管條第二條
    亦明載：「本保管條僅供賣方違約時，讓買方作為依備用轉讓合約，第四條所賠
    償依據。」，由該保管條前後文義觀之，被告應無實際收受七十五萬元，且該保
    管條亦非二造買賣價金之約定。至系爭契約亦無買賣價金之約定，按價金及標的
    物均屬買賣契約必要之點，本件原告提出之買賣契約書既無價金之約定，顯見二
    造意思未達一致，契約難謂成立。復查，本案係張滿豐受他人之託，再找被告進
    行股票認購權之轉讓事宜，並非被告委託張滿豐出售，張滿豐並非被告之代理人
    ，再系爭契約其上之騎縫章並非被告所親蓋，又被告與張滿豐談妥出賣者為第三
    次中華電信釋股之認股權，非中華電信第一階段即八十九年十月二十七日上市之
    認股權，且本件因原告並未繳納股款，依上開特別約定書所載，「若甲方（即原
    告）不配合於認購繳款期限之前一日代繳乙方所應繳納之股款，視同甲方（即原
    告（放棄權利並不得要求乙方（即被告）退還權利金」，原告提出本件訴訟請求
    解約返還價金，及賠償原告損害，顯屬無據等語，資為抗辯。
三、查原告主張被告為中華電信員工，因該公司股票上市案，員工可依法承購，被告
    乃於八十九年四月十九日出具股票買賣契約書交訴外人張滿豐，表示願意轉讓其
    將承購之中華電信股票五張，其後該股票買賣契約書經訴外人張滿豐輾轉經手後
    ，由不詳姓名盤商介紹，原告於八十九年五月初簽訂該契約，由原告甲○○購買
    四張，原告乙○○購買一張，共計向被告購得被告所出售之中華電信公司股票五
    張，買賣價金每張股票十五萬元，即原告甲○○交付六十萬元，原告乙○○交付
    十五萬元給被告之代理人委其轉交被告。依據系爭股票轉讓合約書第二條約定：
    「乙方（即被告）提供身分證、戶口名簿、員工識別證影本及在職證明正本確認
    為中華電信在職員工，並於中華電信股份有限公司開始發放員工可分配之股票時
    ，負責自行繳納股款，並自股票發放（即乙方取得股票）作業日起算七日內將取
    得股票蓋妥印章等過戶資料交予甲方（即原告）」；第四條約定：「乙方承諾屆
    時股票轉讓交割需無條件配合，若有違反（不含員工中途非自願離職、退休），
    乙方需賠償甲方一切損失，賠償額範圍預定為（每張（壹仟股）新台幣壹拾伍萬
    元整」。中華電信業於八十九年十月二十七日開始發放從業人員認購股票，依前
    揭約定，被告自應先行繳納股款取得股票，並於七日內將股票及過戶資料交給原
    告，俾便辦理過戶交割手續，詎被告竟遲不履約等情，業據提出股票買賣契約書
    （包含證明書、股票轉讓合約書、保管條、切結書、授權書、股票讓渡附帶約定
    書、中華電信員工在職證明書、印鑑證明書、全戶戶籍謄本、員工識別證及身分
    證）可證，復經本院函查中華電信查明無訛，有該公司九十年十一月十九日長高
    人字第90A3100255號函在卷足佐，被告對於原告所提上開證物之真正及其迄今尚
    未將買賣之系爭股票交予原告乙情亦不爭執，僅辯稱：伊不認識原告，既不曾與
    原告簽訂系爭股票轉讓合約書，也未將股票賣予原告；再被告與張滿豐談妥出賣
    者為第三次中華電信釋股之認股權，非中華電信第一階段即八十九年十月二十七
    日上市之認股權；契約書另附有一份特別約定書，載明被告出賣認購股票的權利
    云云。故本件兩造爭執者為：由被告先出具已簽名之股票買賣契約書，經訴外人
    張滿豐等人等輾轉經手後，由原告在上簽名之買賣契約已否成立否？被告有無違
    約之情事？
四、按當事人互相表示意思一致者，無論為明示或默示，契約即為成立；當事人就標
    的物及其價金互相同意時，買賣契約即為成立，民法第一百五十三條第一項、第
    三百四十五條第二項分別定有明文。又契約固須當事人互相表示意思一致始能成
    立，但所謂互相表示意思一致，並不限於當事人間直接為之，其由第三人為媒介
    而將各方互為之意思表示從中傳達因而獲致意思表示一致者，仍不得謂契約並未
    成立（最高法院六十八年台上字第一五○四號判例意旨參照）。經查：
（一）按被告固否認曾與原告簽立系爭股票買賣契約云云，惟其對於原告所提出之股
      票買賣契約書及所附律師見證函、保管條、切結書、授權書之真正均不爭執，
      且證人張滿豐亦到場結證稱：「我是中華電信的員工，經同事的介紹才認識被
      告，是另外一位證券商叫呂恩鴻委託我去找其他同事看有沒有要把股票權利讓
      出來，如果有介紹成功而將股票權利讓出來的，我可以就每一千股得到三千至
      五千元的利潤。被告的這一筆是台南的同事黃憲章介紹的，黃憲章也有拿到三
      千元的利潤，我也有拿到三千元利潤，呂恩鴻有委託他公司的職員沈尚群全權
      處理被告這件股權讓渡，沈尚群是跟我接洽的，我再跟被告接洽，沈尚群有拿
      壹份契約書讓我轉給被告簽」等語（見本院九十年八月十七日言詞辯論筆錄）
      ，又本件買賣之標的物已於系爭契約上載明係中華電信股票共五張（每張一千
      股），至於價金，雖未於系爭契約上載明，惟依系爭契約第二條記載：「乙方
      （即被告）提供身分證、戶口名簿、員工識別證影印本及在職證明正本確認為
      中華電信在職員工，並於中華電信股份有限公司開始發放員工可分配之股票時
      ，負責自行繳納股款，並自股票發放（即乙方取得股票）作業日起算七日內將
      取得股票蓋妥印章等過戶資料交予甲方（即原告）」；第四條約定：「乙方承
      諾屆時股票轉讓交割需無條件配合，若有違反（不含員工中途非自願離職、退
      休），乙方需賠償甲方一切損失，賠償額範圍預定為（每張（壹仟股）新台幣
      壹拾伍萬元整」及被告書立之保管條記載「本人○於中華民國八十九年○月○
      日將現金新台幣柒拾伍萬元整，交於丙○○先生保管，恐口無憑，特立此據為
      證。一、本保管條為股票轉讓合約書延續之保管條，上述雙書合一始生效力，
      否則無效。二、本保管條僅供賣方違約時，讓買方做為依備用轉讓合約，第四
      條所賠償依據。」等文義，應認買賣價金業已特定為每張股票十五萬元，否則
      被告焉會同意於原告交付七十五萬元後即無條件將股票過戶予原告，參以於原
      告在前開合約書簽名之前，前開合約書雖迭歷多人經手，然其上甲方即買受人
      處仍屬空白各情，是由上可知本件交易型態，係由賣方即被告先行填具擬定之
      股票買賣契約相關資料（買賣標的物及價金均已特定），惟預留買方部分為空
      白，透過第三人媒介向不特定人提出要約，俟媒介者找著買方簽立契約時，應
      認雙方已就系爭買賣標的物及價金互相同意，買賣契約即為成立，故證人張滿
      豐不過係居於中間介紹者之地位，為圖得介紹費而有仲介系爭股票轉讓合約之
      行為而已，然本件買賣當事人，當係存在於兩造之間無疑，故被告抗辯指稱兩
      造非本件股票權利買賣交易之當事人云云，尚難憑採。何況以被告已逾不惑之
      年，並於中華電信公司服務甚久，有該公司員工在職證明書及被告之全戶戶籍
      謄本、員工識別證、身分證可按，自具一般社會交易經驗及能力無疑，觀其既
      於前述股票買賣契約書上即包含證明書、股票轉讓合約書、保管條、切結書、
      股票讓渡附帶約定書、授權書均簽名並蓋用印鑑章，而獨留買方處空白，並未
      填入證人張滿豐之姓名，衡諸常情，當認其僅以證人張滿豐等人為媒介者之地
      位，俟媒介者尋獲有意洽購者願具名簽立契約之際，始合意成立系爭股票權利
      買賣契約，否則無異置前開合約書、保管條、切結書等私文書有關賣方、買方
      記載明文於不顧，因此被告事後辯稱與原告間並未成立系爭中華電信股票權利
      買賣契約云云，要非可採。
（二）被告雖另辯稱本件合約尚有附特別約定書，載明被告係出賣承購股票之權利云
      云，並經證人張滿豐到庭附合其說，惟查證人張滿豐與被告經本院隔離訊問結
      果，證人張滿豐先證稱：「（問：原告提出的股票買賣契約書為何沒有附特別
      約定書？）該份買賣契約書是我拿給被告簽的，但是其中第三頁內的特別約定
      書被抽掉了，特別約定書原先是附在股票轉讓合約書之後保管條之前，我也有
      請被告蓋騎縫章，拿給被告簽時是只簽一份，我就把那一份交給沈尚群，被告
      手上沒有另外壹份，給被告簽時有的有寫日期有的沒有寫日期，是八十九年四
      月十九日在台南成功路電信局簽的黃憲章也在場。」，被告入庭後陳稱：「（
      問：系爭契約書是誰交給你簽的？）是八十九年四月十九日由張滿豐在民生路
      的中華電信局我上班的地方交給我簽的，因為要買賣股票有三十張，每五張一
      式二份，所以我簽了十二份，每一份都有特別約定書，是夾在契約書的最後一
      頁，當時契約書就是我所提出的契約原本，特別約定書是在契約書原本最後一
      頁，這七頁的騎縫章都是我蓋的，十二份都是這樣，也是張滿豐那日交給我簽
      的」，證人張滿豐再證稱：「（問：當日是向被告介紹買賣幾張股票？）一共
      是三十張，分六份，所以簽了六份契約書，最後一頁就是保管條，沒有將其他
      員工證件附在後面，騎縫章有的部分是他們自己蓋的，有的是沈尚群叫我把員
      工的印鑑章拿去他的公司蓋的」，經提示予被告後，被告再改稱：「我更正前
      述我是在成功路電信局簽的，我的上班地點是在民生路沒有錯。我更正前述我
      實際上在當日只簽陸份，後來六份是於十日內我在民生路電信局跟張滿豐簽的
      。我現在更正前述特別約定書的位置我不清楚」，然證人張滿豐仍證稱：「（
      問：後來有無再補簽契約原本？）沒有再簽原本，只有影印本給他。（問：為
      何被告手邊還有壹份契約書原本？）這份可能是被告自己簽蓋的，跟我們本件
      無關。」，被告始稱：「還是有補簽原本，但是證人沒有認同」等語（詳見本
      院九十年八月十七日言詞辯論筆錄），被告及證人張滿豐自己先後所述已有不
      同，且二人所述亦有不同，若系爭契約確有附特別約定書，被告及證人張滿豐
      二人焉會對究於何處簽契約、簽幾份、被告手邊有無契約原本、約定書在第幾
      頁、騎縫章由誰所蓋等情節所述均不同，此顯與常情不符，又依被告提出之股
      票讓渡附帶約定書，其中特別約定書係在第六頁，此亦與被告及證人張滿豐所
      述不符，有被告提出之股票讓渡附帶約定書原本一份（包含股票轉讓合約書、
      切結書、授權書、保管條、特別約定書、證明書）可稽，復按證人張滿豐與被
      告有同事情誼，並媒介本件買賣，本難期其證言持平，且該特別約定書一件已
      為原告否認其真正，亦未經原告簽名，且與前開股票買賣契約書內容所載相左
      ，與事實不符，被告前開所辯亦難憑採。
（三）原告主張其二人共計向被告購買五張股票，每張股票十五萬元，即原告甲○○
      交付六十萬元，原告乙○○交付十五萬元給被告之代理人（即中間介紹人），
      業據其提出保管條一件為證，被告雖辯稱其未實際收受七十五萬元云云，惟查
      證人張滿豐與被告經本院隔離訊問結果，證人張滿豐先證稱：「沈尚群在我交
      付契約後有審核，他認為沒有問題，就交給我十五萬元，我給被告八萬五千元
      ，因為要扣除介紹人的分紅。」，被告入庭後陳稱：「簽完契約那日我就有每
      一張收到一萬五千元，總共收到四十五萬元，我不知道張滿豐有無抽成」，證
      人張滿豐再證稱：「一張跟被告講好是一萬七千元，我四月十七日有交一部分
      現金給他，大約是一、二十萬元，尾款大約在一到三日內交給被告，總共五十
      一萬元。」，經提示予被告後，被告再改稱：「簽約當日我是收到二十萬元，
      隔日我證件補齊後張滿豐再交給我三十一萬元」等語（詳見本院九十年八月十
      七日言詞辯論筆錄），被告及證人張滿豐自己先後所述已有不同，且二人所述
      亦有不同，被告所辯及證人張滿豐所述顯不足採，況其代理人或中間介紹人收
      取定金之行為與被告無異，至代理人或中間介紹人曾將所收取之定金交付被告
      與否，乃被告與其代理人或中間介紹人間之問題，被告殊不能以未自其代理人
      或中間介紹人處收到定金，對抗原告，被告此部分所辯亦不足採。
五、次查當事人得約定債務人於債務不履行時，應支付違約金。違約金，除當事人另
    有訂定外，視為因不履行而生損害之賠償總額。其約定如債務人不於適當時期或
    不依適當方法履行債務時，即須支付違約金者，債權人除得請求履行債務外，違
    約金視為因不於適當時期或不依適當方法履行債務所生損害之賠償總額，民法第
    二百五十條定有明文。查就兩造所締結之前開合約書第四條所載賠償金額，雖無
    違約金之明文，然其性質既為於被告違約需賠償原告一切損失之預定數額，當為
    因債務不履行而生損害賠償總額之預定，考諸依兩造所簽訂股票轉讓合約書第二
    條約定：「乙方（即被告）提供身分證、戶口名簿、員工識別證影本及在職證明
    正本確認為中華電信在職員工，並於中華電信股份有限公司開始發放員工可分配
    之股票時，負責自行繳納股款，並自股票發放（即乙方取得股票）作業日起算七
    日內將取得股票蓋妥印章等過戶資料交予甲方（即原告）」；第四條約定：「乙
    方承諾屆時股票轉讓交割需無條件配合，若有違反（不含員工中途非自願離職、
    退休），乙方需賠償甲方一切損失，賠償額範圍預定為（每張（壹仟股）新台幣
    壹拾伍萬元整」等文義，可知自中華電信開始發放員工可分配之股票時起，被告
    即需配合進行股票轉讓交割之事宜，揆諸中華電信業於八十九年十月二十七日開
    始發放從業人員認購股票等情，為兩造所不爭，復經本院向中華電信公司查明屬
    實，已如前述，因此被告空言抗辯，徒謂被告與張滿豐談妥出賣者為第三次中華
    電信釋股之認股權，非中華電信第一階段即八十九年十月二十七日上市之認股權
    云云，即為臨訟飾卸，不足採取。則參酌上開說明，被告依約應自中華電信公司
    開始發放員工可分配股票時，即需負責取得系爭出售股票並過戶交予原告，詎被
    告屆期未依約履行，迄今仍未交付約定之標的物，顯已構成給付遲延之債務不履
    行情事，是依上說明，原告自依據前開股票轉讓合約書第四條之約定，其中原告
    甲○○以承購張數四張、每張十五萬元計算，請求被告給付違約金六十萬元（計
    算方法：150000元×4張=600000元）之違約金，原告乙○○以承購張數一張、每
    張十五萬元計算，請求被告給付違約金十五萬元（計算方法：150000元×1張=15
    0000元）之違約金。是原告此部分主張，即屬有據。
六、再按民法第二百五十五條所謂依契約之性質，非於一定時期為給付不能達其契約
    之目的者，係指就契約本身，自客觀上觀察，即可認識非於一定時期為給付不能
    達其契約目的之情形而言，如定製慶祝國慶牌坊是，又所謂依當事人之意思表示
    ，非於一定時期為給付不能達其契約之目的者，必須契約當事人間有嚴守履行期
    間之合意，並對此期間之重要（契約之目的所在）有所認識，如定製手工藝品一
    套並告以係為本月五日出國贈送親友之用，必須於本月四日交付是。本件再審原
    告應為之給付係買賣價金，自客觀上觀察，殊無非依一定時期為給付不能達其契
    約目的之情形而兩造間又無從證明有嚴守六個月履行期限之合意，並對此期限之
    重要已有所認識，自無民法第二百五十五條之適用；末按債權人非因債務人遲延
    給付當然取得契約解除權，必定相當期限催告其履行，如於期限內不履行時，始
    得解除契約，此觀民法第二百五十四條之規定自明，最高法院六十四年度台再字
    第一七七號、三十一年上字第二八四○號分別著有判例可稽。本件原告雖主張其
    曾寄發台北體育場郵局（台北八一支局）第三０四五號存證信函，並依民法第二
    百五十五條之規定解除契約，被告於九十年七月二十七日接獲存證信函，依民法
    第二百五十九條第一款規定，被告並應返還原告所交付的價金七十五萬元云云。
    但查系爭契約被告應為之給付，係股票之過戶，股票之過戶時間雖會影響股票之
    價格，然若係長期投資者，亦不必然會有影響，自客觀上觀察殊無非於一定時期
    為給付不能達其契約目的之情形，而兩造間亦未就被告過戶股票之履行期有特別
    重要之意思表示，必須嚴格遵守，如不按照時期履行，則原告即得逕行解除其契
    約之意思表示，參以原告於本院最後一次開庭時尚表示目前希望被告將五張中華
    電信股票過戶予原告，益足證明兩造間並未有非嚴守七日履行期限不能達其契約
    目的之情形，故無民法第二百五十五條之適用，本件原告所為前開寄發之存證信
    函，不過係主張被告違約要求解除契約及定七日期限催告返還價金七十五萬元，
    並非定相當期限催告被告履行給付中華電信五張股票之義務，則被告縱於中華電
    信股票之交付應負遲延責任，而原告所為解除契約之意思表示，究不能發生效力
    ，是原告此部分主張，即屬無據。
七、又查，原告雖併為法定遲延利息之請求，然查違約金如為損害賠償約定之性質，
    則應視為就因遲延所生之損害，業已依契約預定其賠償，不得更請求遲延利息賠
    償損害，此經最高法院六十二年度台上字第一三九四號判決載有明文。查本件兩
    造約定之違約金既為損害賠償之預定總額已如前述，核其性質應視為因遲延所生
    之損害已依契約預定其賠償，何況本件兩造契約未經合法解除有如前述，是綜上
    各節，原告自不得更請求遲延利息賠償損害，因此原告主張：被告應併負給付原
    告自九十年七月二十八日起至清償日止，按週年利率百分之五計算之利息一節，
    即無依據。
八、從而，原告依兩造所簽訂系爭股票轉讓合約書之規定，請求被告給付原告甲○○
    違約金六十萬元，原告乙○○違約金十五萬元，洵屬正當，應予准許。其逾此部
    分之請求則無理由，應予駁回。
九、兩造均陳明願供擔保，聲請宣告假執行及免為假執行，經核原告勝訴部分，於法
    均無不可，爰各酌定相當之擔保金額，予以准許。至原告敗訴部分，其假執行之
    聲請已失所附麗，應予駁回。
十、本件事證已臻明確，兩造其餘攻擊防禦方法之陳述，均與判決結果無影響，爰不
    一一論述，併此敘明。
十一、結論：本件原告之訴一部為有理由，一部為無理由，依民事訴訟法第七十九條
      但書、第八十五條第一項但書、第三百九十條第二項、第三百九十二條，判決
      如主文。
中      華      民      國    九十      年    十二      月    二十八    日
                                    臺灣臺南地方法院民事第一庭
~B法      官  黃瑪玲
右為正本係照原本作成
如對本判決上訴，須於判決送達後廿日內向本院提出上訴狀
中      華      民      國    九十      年    十二      月    二十八    日
~B法院書記官  楊育民


司法院資訊處製作；財團法人民間司法改革基金會備份。
